臺灣高等法院刑事裁定
109年度聲字第392號
聲明異議人  
即  受刑人  羅敏曜  


代  理  人  李明洳律師
上列聲明異議人即受刑人因殺人案件，對於臺灣臺北地方檢察署
檢察官執行之指揮（107年度執更字第1866號），聲明異議，本
院裁定如下：
    主  文
聲明異議駁回。
    理  由
一、聲明異議意旨略以：聲明異議人即受刑人羅敏曜前因殺人案
    件經判處無期徒刑確定，嗣入監服刑，於假釋出獄後因另犯
    不能安全駕駛罪，經臺灣新北地方法院以107年度交簡上字
    第59號判處有期徒刑2月確定。法務部於民國107年10月5日
    以法務部撤銷受保護管束人假釋處分書撤銷聲明異議人之假
    釋。然按假釋之目的，係在救濟長期自由刑之弊端，並藉以
    激勵受刑人自新之意願，強化其再社會化之可能性，並且藉
    由個人之人格、特殊事由於符合特別預防理論之前提下救濟
    量刑不當之疏漏。故受刑人於假釋後經過相當之期間，已顯
    有再社會化之事實，則縱偶犯故意輕罪亦不應任意撤銷假釋
    。次查刑法第78條第1項並未宣示撤銷假釋為「絕對且必要
    之撤銷，法院並無裁量權」，且撤銷假釋之立法目的在於貫
    徹未能惕勵自新而更犯罪者，不宜許其繼續假釋之旨意，但
    實不宜適用「一時失慮而犯輕罪之人」，故撤銷假釋之決定
    未區分再犯罪名及所受有期徒刑宣告之刑度輕重，而均撤銷
    其假釋，將使已逐漸回歸社會之受假釋人，因觸犯輕微罪名
    ，致原重刑假釋遭撤銷，而有輕重失衡之虞。而本案聲明異
    議人僅係犯刑法第185條之3之罪，且僅受2月有期徒刑之宣
    告，原處分於作成撤銷決定前，並未就抗告人再社會化之程
    度，再犯罪之輕重權衡，已有裁量怠惰之違法，為此聲明異
    議云云。
二、按假釋中因故意更犯罪，受有期徒刑以上刑之宣告者，於判
    決確定後6月以內，撤銷其假釋。但假釋期滿逾3年者，不在
    此限，刑法第78條第1項定有明文。
三、經查：
  ㈠聲明異議人即受刑人羅敏曜因殺人案件，經本院以86年重上
    更(五)字第291號判處無期徒刑，褫奪公權終身，並經最高
    法院以87年台上字第2288號駁回上訴確定，於100年11月29
    日假釋並付保護管束。嗣於假釋期間內之106年11月18日因
    犯公共危險罪，經臺灣新北地方法院以107年度交簡字第35
    號判處有期徒刑2月，並於107年8月16日以107年度交簡上字
    第59號駁回上訴確定。法務部以聲明異議人有上開刑法第78
    條第1項前段之情形，而於107年10月5日以法授矯教字第107
    01097990號處分書撤銷其假釋，再由臺灣臺北地方檢察署檢
    察官以107年度執更字第1866號指揮執行，並囑託臺灣新北
    地方檢察署檢察官以代為執行，嗣因受刑人逃匿，經臺灣新
    北地方檢察署檢察官於107年12月5日發布通緝迄今，此有上
    開判決書、法務部○○○○○○○報請撤銷假釋報告表、法務部撤
    銷受保護管束人假釋處分書、送達證書、執行傳票命令、通
    緝案件資料表、本院被告前案紀錄表在卷可稽，並經本院調
    取上開臺灣臺北地方檢察署107年度執更字第1866號執行卷
    宗核閱屬實。是法務部撤銷聲明異議人假釋之處分暨檢察官
    續予執行之指揮，均屬於法有據。
  ㈡按保安處分係對受處分人將來之危險性所為拘束其身體、自
    由之處置，以達教化與治療之目的，為刑罰之補充制度。假
    釋出獄者，假釋中付保護管束，屬於保安處分之一種，其目
    的在監督受刑人釋放後之行狀與輔導其適應社會生活，期能
    繼續保持善行。依保安處分執行法第64條第2項之規定，法
    務部得於地方法院檢察署置觀護人，專司由檢察官指揮執行
    之保護管束事務，因此受刑人假釋中之保護管束事務，自係
    由檢察官指揮執行，而受保護管束人是否應撤銷假釋，仍屬
    刑事裁判執行之一環，為廣義之司法行政處分，受保護管束
    人對於檢察官所指揮執行撤銷假釋之原因事實，如有不服，
    固得依刑事訴訟法第484條規定聲明異議以求救濟（司法院
    釋字第681號解釋意旨參照）。惟上開刑法第78條第1項前段
    之規定，則係在貫徹假釋期間未能惕勵自新之故意更犯罪者
    ，不許其繼續假釋之立法意旨，屬法定撤銷假釋事由，法院
    並無裁量權（最高法院106年度台抗字第308號、104年度台
    抗字第599號、103年度台抗字第209號、98年度台抗字第748
    號裁定意旨參照）。查聲明異議人既係於假釋並付保護管束
    期間因故意更犯罪，而遭判處有期徒刑確定，則法務部依刑
    法第78條第1項規定撤銷其假釋，檢察官因而指揮執行，並
    無違法或不當，且屬法定應撤銷事由，司法行政機關及法院
    均無裁量權。聲明異議意旨謂：刑法第78條第1項並未宣示
    撤銷假釋為絕對且必要之撤銷，且不宜適用一時失慮而犯輕
    罪之人，且聲明異議人犯刑法第185條之3，僅受2個月之有
    期徒刑宣告，卻撤銷假釋，有輕重失衡云云，即無理由，應
    予駁回。聲明異議人聲請本院撤銷上開撤銷假釋處分云云，
    於法無據。
四、據上論斷，依刑事訴訟法第486條，裁定如主文。
中　　華　　民　　國　　109 　年　　2 　　月　　20　　日
                  刑事第七庭  審判長法　官  孫惠琳
 　　　　　　　　　　　　　　　　   法　官  戴嘉清
                                    法　官  張育彰
以上正本證明與原本無異。
如不服本裁定，應於收受送達後五日內向本院提出抗告狀。
                                    書記官  林蔚菁
中　　華　　民　　國　　109 　年　　2 　　月　　20　　日